【裁判字號】    98,審簡上,104
【裁判日期】    980610
【裁判案由】    詐欺
【裁判全文】
臺灣士林地方法院刑事判決           98年度審簡上字第104號
上  訴  人
即  被  告  丙○○
上列上訴人即被告因詐欺案件，不服本院內湖簡易庭中華民國98
年1 月23日98年度湖簡字第3 號第一審刑事簡易判決（聲請簡易
判決處刑書案號：臺灣士林地方法院檢察署97年度偵字第15496
號），提起上訴，暨併案審理（臺灣士林地方法院檢察署98年度
偵字第1718號），本院管轄之第二審合議庭判決如下：
    主  文
原判決撤銷。
丙○○幫助意圖為自己不法之所有，以詐術使人將本人之物交付
，處拘役肆拾日，如易科罰金，以新臺幣壹仟元折算壹日。緩刑
貳年。
    事  實
一、丙○○明知將自己帳戶供作他人使用成為人頭帳戶，依一般
    社會生活之通常經驗，本可得預見其交付存摺等帳戶資料可
    能幫助不法犯罪集團掩飾或隱匿犯罪所得之財物，致使被害
    人及警方追查無門之情況下，仍不違背其本意，基於幫助詐
    欺取財之犯意，於民國97年9 月20日某時許，至臺北市大同
    區○○○路○ 段超峰快遞，將其所開設中華郵政股份有限公
    司北投尊賢郵局帳號00000000000000號帳戶之存摺、提款卡
    及密碼，委託超峰快遞寄付予不詳姓名年籍自稱「林先生」
    之男子。「林先生」即將上開提存工具轉交予其他詐欺集團
    成員，該詐欺集團成員乃基於意圖為自己不法所有之詐欺取
    財犯意，分別為：(一)於97年9 月23日晚上9 時許，撥打電話
    給乙○○，佯稱其因網路購物付款方式誤設為分期付款，將
    遭連續扣款11期，須以英文介面操作提款機取消設定，致乙○○陷於錯誤，先後於同日晚上9 時35分、37分，至自動提
    款機前依指示操作，並轉帳匯款新臺幣（下同）2,930 元、
    1,529 元至丙○○所設上開郵局帳戶之中，旋即遭詐欺集團
    成員提領一空；(二)於97年9 月23日晚上10時許，撥打電話給
    甲○○，佯稱其以網路購買化妝品所設之付款方式有誤，必
    須重新設定，致甲○○陷於錯誤，於同日晚上9 時23分許，
    至自動提款機前依指示操作，並轉帳匯款7,284 元至丙○○
    所設上開郵局帳戶之中，旋即遭詐欺集團成員提領一空。嗣
    乙○○、甲○○均發覺有異，報警處理，始循線查悉上情。
二、案經臺北市政府警察局北投分局報告臺灣士林地方法院檢察
    署檢察官偵查後聲請簡易判決處刑暨併案審理。
    理  由
壹、程序部分：
    被告及檢察官對於以下證人等於警詢所為之證述，均不爭執
    證據能力，並於審理程序同意作為證據，本院審酌其等證言
    作成時之狀況，認為並無不適當之情事，依刑事訴訟法第15
    9 條之5 之規定，均認有證據能力，合先說明。
貳、實體部分：
一、本件被告丙○○對於如何於上開時、地將前開郵局帳戶之提
    存工具寄交予自稱「林先生」之男子，且被害人乙○○、甲○○對於如何於上開時、地受詐騙而陷於錯誤，並將上開金
    額匯入被告所設上開郵局帳戶之事實，業據被告於檢察官偵
    查及本院審理中坦承不諱，且經證人即被害人乙○○、甲○○分別於警詢中指證明確，並有被害人乙○○提出之合作金
    庫自動櫃員機交易明細表2 紙、超峰快遞收送貨單影本1 紙
    及中華郵政股份有限公司臺北郵局97年10月20日北營字第09
    70903537號函所附被告丙○○所設上開郵局帳戶之開戶基本
    資料、歷史交易清單附卷可稽，應甚明確，而堪認定。
二、按金融存款帳戶，係作為存戶個人財產保管之用，與存戶之
    存摺、提款卡及密碼相結合，其專屬性、私密性甚高，除非
    本人或與本人具密切之關係者，難認有何理由可自由流通使
    用該存摺、提款卡及密碼，而一般人亦均應有妥為保管存摺
    、提款卡及密碼，以防止被他人冒用之認識，縱有特殊情況
    偶有將存摺、提款卡及密碼交付他人之需，亦必深入瞭解其
    用途後再行提供使用，此為吾人日常生活經驗與事理；且觀
    諸現今社會上，詐騙者蒐購人頭帳戶，持以作為詐欺取財犯
    罪所得掩飾之用，常有所聞，出借帳戶予非親非故之人，受
    讓人可能係為從事詐欺犯罪，已屬人盡皆知之事。且被告於
    本件犯行當時，為成年人，堪信其具有相當之智識及社會經
    驗，對於其個人所有上開金融機構帳戶之存摺、提款卡及密
    碼等物，應同一般人均具備妥善且謹慎為保管、使用該等文
    件及證件之注意程度，是被告應可預見其交付上開金融機構
    帳戶之存摺、提款卡及密碼予他人，恐將幫助該他人利用其
    金融機構帳戶，作為詐欺犯罪使用，其在能預見提供自己金
    融帳戶之提款卡及密碼予不認識之人，可能遭人將之作為從
    事詐欺取財等犯罪行為工具之情況下，仍將上開郵局帳戶之
    存摺、提款卡及密碼等資料，交付予詐騙集團成員使用，顯
    然對於該帳戶等物將作為不法使用有所認知，雖依卷內事證
    並無積極證據證明被告知悉該收受帳戶之詐欺集團成員及所
    屬詐欺集團將如何犯罪，而無法推定被告與該詐欺集團成員
    有共同實施詐欺犯行之犯意聯絡，惟被告既對金融帳戶交付
    他人使用，可能遭持以從事詐欺財產犯罪有所認知，其幫助
    他人犯詐欺取財罪之不確定犯罪故意甚明，則被告幫助犯詐
    欺取財之犯行堪以認定。
三、核被告所為，係犯刑法第339 條第1 項之詐欺取財罪。被告
    對詐欺正犯提供帳戶資以助力，但並未參與詐欺犯罪行為之
    實行，應屬幫助他人實行犯罪行為，為幫助犯，乃依刑法第
    30條第2 項之規定減輕其刑。又被告係以一提供帳戶之幫助
    行為，同時幫助詐欺集團詐得前揭被害人財物，係一行為而
    觸犯2 個幫助詐欺取財既遂罪，為想像競合犯，應以幫助詐
    欺取財既遂罪之一罪論斷。至併案審理關於被害人甲○○部
    分，雖未據檢察官於聲請簡易判決處刑書中敘及，然與聲請
    簡易判決處刑書所敘及之部分，有想像競合犯之裁判上一罪
    關係，應為起訴效力所及（聲請簡易判決處刑與提起公訴有
    同一之效力），本院自得併予審理。原審以被告罪證明確，
    予以論罪科刑，固非無見，惟就被害人甲○○部分之幫助詐
    欺取財犯行，未及併予審酌，被告以原審量刑過重提起上訴
    雖無理由，惟原判決既有如上可議之處，當有未合，自應由
    本院就原判決予以撤銷改判。爰審酌被告未經深思熟慮，竟
    輕易提供郵局帳戶供他人掩飾犯罪所得使用，非但增加被害
    人尋求救濟之困難，造成社會人心不安，亦助長詐騙犯罪者
    之氣焰，使詐欺犯罪者得以順利取得詐欺所得之財物，危害
    財產交易安全擾亂金融秩序甚鉅，惟其犯後已坦承犯行，態
    度尚稱良好，並賠償被害人甲○○7,500 元，及賠償被害人
    乙○○4,500 元，此有台新銀行自動櫃員機交易明細、郵政
    國內匯款執據影本2 紙附卷可憑等一切情狀，量處如主文所
    示之刑，並諭知易科罰金之折算標準，以示懲儆。
四、末查，被告前未曾因故意犯罪受有期徒刑以上刑之宣告，有
    臺灣高等法院被告前案紀錄表1 份在卷可按，其觸犯本件犯
    行後已坦承犯行，並給付被害人2 人上開損失，如上所述，
    本院認被告經此偵審及科刑教訓後，自當知所警惕，信無再
    犯之虞，因認前開宣告之刑以暫不執行為適當，併予宣告緩
    刑2 年，以啟自新。
據上論斷，應依刑事訴訟法第455 條之1 第1 項、第3 項、第36
9 條第1 項前段、第364 條、第299 條第1 項前段，刑法第339
條第1 項、第30條第2 項、第55條、第41條第1 項前段、第74條
第1 項第1 款，刑法施行法第1 條之1 第1 項、第2 項前段，判
決如主文。
本案經檢察官鄭堤升到庭執行職務。
中    華    民    國    98    年    6     月    10    日
                  刑事第一庭審判長法  官  雷雯華
                                  法  官  孫曉青
                                  法  官  周明鴻
以上正本證明與原本無異。
本件不得上訴。
                                  書記官  陳麗津
中    華    民    國    98    年    6     月    10    日
附錄本案論罪科刑法條全文：
刑法第339條第1項
意圖為自己或第三人不法之所有，以詐術使人將本人或第三人之
物交付者，處5 年以下有期徒刑、拘役或科或併科1 千元以下罰
金。


司法院資訊處製作；財團法人民間司法改革基金會備份。
